【裁判字號】    89,上,4
【裁判日期】    900221
【裁判案由】    交還土地
【裁判全文】
臺灣高等法院高雄分院民事判決  八十九年度上字第四號
      上  訴  人    甲○○
      訴訟代理人    向文英律師
      複代  理  人  林夙慧律師
      被  上訴人    乙○○    .
      訴訟代理人    許清連律師
                    邱佩芳律師
                    林鴻駿律師
右當事人間請求交還土地事件，上訴人對於中華民國八十八年十一月八日臺灣屏東地
方法院八十八年訴字第七一三號第一審判決提起上訴，本院判決如左：
      主      文
上訴駁回。
第二審訴訟費用由上訴人負擔。
原判決所命拆除雞舍交還土地之履行期間為陸個月。
原判決上訴人如於假執行程序實施前，以新台幣壹佰陸拾捌萬玖仟佰貳拾肆元預供
擔保，免為假執行。
      事      實
甲、上訴人方面：
一、聲明：(一)原判決廢棄。
          (二)被上訴人在第一審之訴及假執行之聲請均駁回。
          (三)如受不利之判決，願供擔保宣告免為假執行。
二、陳述：除與第一審判決記載相同者，予以引用外，補稱：
  (一)坐落屏東縣佳冬鄉○○段○○段第三三地號土地（下稱系爭土地）重測前為坐落
    屏東縣佳冬鄉○○○段第一五九之五地號，而坐落屏東縣佳冬鄉○○段○○段第
    五四地號土地（下稱五四號地）重測前為坐落屏東縣佳冬鄉○○○段第一五九之
    四八地號，兩筆土地本屬訴外人陳長好所有。
  (二)嗣陳長好欲將系爭土地移轉登記予訴外人謝先齊，將五四號地移轉登記予被上訴
    人，詎因陳長好不識字，竟陰錯陽差，將系爭土地移轉登記予被上訴人，將五四
    號地移轉登記予謝先齊，並將系爭土地交付謝先齊占有使用，將五四號地交付與
    被上訴人占有使用，致所有權人與占有人並不一致，後謝先齊又將五四號地移轉
    登記與上訴人，但將其所占有之系爭土地交付上訴人占有使用，此項情形，兩造
    均知情而無異議。
  (三)按不動產之出賣人，在不動產所有權移轉登記於買受人後，仍占有不動產時，非
    為無權占有，僅依民法第三百四十八條第一項之規定，負有交付不動產之義務而
    已，在未交付之前，尚難謂出賣人為無占有之正當權源。是系爭土地既原屬陳長
    好所有並由其占有使用，嗣將系爭土地交付謝先齊，再由謝先齊交付上訴人占有
    使用，則上訴人僅負有交付系爭土地予被上訴人之義務，並非無權占有，從而上
    訴人自屬合法取得使用權，為有權使用系爭土地。
  (四)系爭土地由上訴人占有，並建蓋雞舍已有十一年之久，且上訴人曾欲配合政府補
    助拆遷雞舍，因系爭土地所有權登記有誤，請求被上訴人配合，被上訴人不願配
    合而未能領取補助款拆遷雞舍，是上訴人於系爭土地上繼續占有使用，被上訴人
    明知而無異議，則被上訴人自係有權占有使用。
  (五)如鈞院仍認上訴人為無權占有人，則請鈞院依民事訴訟法第三百九十六條第一項
    規定定相當之履行期間，以減少對上訴人經濟上之衝擊。
三、證據：援用第一審之證據。
乙、被上訴人方面：
一、聲明：上訴駁回。
二、陳述：除與第一審判決記載相同者，予以引用外，補稱：
  (一)系爭土地為被上訴人所有，上訴人未經被上訴人同意擅自於系爭土地上建造雞舍
    ，無權占用系爭土地，經被上訴人催討，均置之不理，八十八年間於屏東縣林邊
    鄉調解委員會調解時，上訴人亦拒絕拆除雞舍，爰依民法第七百六十七條規定，
    訴請上訴人拆除地上物並返還土地。
  (二)上訴人雖以系爭土地與五四號地之所有權移轉登記有誤，而上訴人僅使用系爭土
    地並未使用五四號地等語置辯。惟系爭土地既已登記為被上訴人所有，則是否登
    記錯誤與被上訴人無涉，而上訴人未能舉證證明其有使用系爭土地之正當權源，
    上訴人自屬無權占有。
三、證據：援用第一審之證據。
      理      由
一、被上訴人起訴主張：系爭土地為被上訴人所有，上訴人無正當權源在系爭土地上
    如原判決附圖所示Ｂ、Ｃ、Ｄ、Ｅ部分建造雞舍，基於民法第七百六十七條規定
    之法律關係，求為命上訴人拆除地上物返還系爭土地之判決。上訴人則以：系爭
    土地及五四號地原屬陳長好所有，因陳長好辦理上開二筆土地所有權移轉登記時
    ，誤將系爭土地登記為被上訴人所有，但又將系爭土地輾轉交付上訴人占有使用
    ，則上訴人於系爭土地上建造雞舍，占有使用，即非無權占有，被上訴人不得以
    無權占有為由，訴請上訴人將地上雞舍拆除，將系爭土地交還被上訴人等語，資
    為抗辯。
二、被上訴人主張坐落屏東縣佳冬鄉○○段○○段第三三地號，面積二四一三、三二
    平方公尺之土地係原告所有，上訴人未經被上訴人之同意，無正當權源，擅自於
    該地上如原判決附圖所示Ｂ、Ｃ、Ｄ、Ｅ部分建造雞舍，並無權占用整筆土地之
    事實，業據被上訴人提出土地登記謄本、地籍圖謄本為證，並經原法院會同地政
    機關勘驗現場屬實，有原法院八十八年九月二十六日勘驗筆錄及屏東縣枋寮地政
    事務所八八屏枋地二字第五五０四號函附原審卷可稽且為兩造所不爭執，自堪信
    為真實。
三、按所有人對於無權占有或侵奪其所有物者，得請求返還之，對於妨害其所有權者
    ，得請求除去之，有妨害其所有權之虞者，得請求防止之，民法第七百六十七條
    定有明文。上訴人既占有系爭土地，又於地上建造雞舍而無正當權源，自屬無權
    占有，被上訴人因而訴請上訴人將系爭土地如原判決附圖所示Ｂ、Ｃ、Ｄ、Ｅ部
    分之雞舍拆除，將系爭土地交還被上訴人，於法自無不合。
四、上訴人雖辯稱：系爭土地與五四號地，原屬訴外人陳長好所有，因陳長好之錯誤
    ，原欲將系爭土地登記予謝先齊，再由謝先齊登記予上訴人，竟誤登記為被上訴
    人所有，且輾轉交付予上訴人使用，上訴人之占有系爭土地並非無權占有云云，
    惟系爭土地既已登記為被上訴人所有，被上訴人自係合法之所有權人，上訴人雖
    因陳長好輾轉交付其使用，惟其使用係基於買賣之債之關係，而非物權，尚不能
    與被上訴人之所有權相抗衡，從而本件被上訴人本於民法第七百六十七條規定之
    物上請求權訴請上訴人拆除地上物返還系爭土地，即非無據。原審因而為上訴人
    敗訴之判決，委無不合，上訴意旨，仍執陳詞，指摘原判決不當，非有理由。至
    上訴人陳明，願供擔保請准宣告免為假執行，核無不合，爰酌定相當之擔保金額
    予以宣告。又上訴人係在系爭土地上搭建雞舍養雞，而雞隻須有一定之成長期間
    ，基於經濟利益之考量，拆除雞舍，非立時可蹴，上訴人請求依民事訴訟法第三
    百九十六條規定定拆屋還地之履行期間，於法自屬有據，爰就原判決所命拆屋還
    地之履行期間為六個月，併此明。
五、結論：本件上訴為無理由，依民事訴訟法第四百四十九條第一項、第七十八條、
    第三百九十六條第一項，判決如主文。
中      華      民      國    九十      年      二      月    二十一    日
                                      臺灣高等法院高雄分院民事第一庭
~B1審判長法官  蔡明宛
~B2法      官  黃科瑜
~B3法      官  周慶光
右為正本係照原本作成。
如對本判決上訴，須於判決送達後二十日內向本院提出上訴狀，未表明上訴理由者，
，應於上訴後二十日內向本院提出理由書（均須按他造當事人之人數附繕本）。上訴
時應提出委任律師或具有律師資格之人之委任狀，並依附註條文規定辦理。
中      華      民      國    九十      年      二      月    二十二    日
~B法院書記官  黃貞嘉
附註：
民事訴訟法第四百六十六條之一：
對於第二審判決上訴，上訴人應委任律師為訴訟代理人，但上訴人或其法定代理人具
有律師資格者，不在此限。
上訴人之配偶、三親等內之血親、二親等內之姻親，或上訴人為法人、中央或地方機
關時，其所屬專任人員具有律師資格並經法院認為適當者，亦得為第三審訴訟代理人。
第一項但書及第二項情形，應於提起上訴或委任時釋明之。
                                                                        Ｋ


司法院資訊處製作；財團法人民間司法改革基金會備份。
